【裁判字號】    88,易,1341
【裁判日期】    890131
【裁判案由】    詐欺等
【裁判全文】
臺灣臺南地方法院刑事判決                        八十八年度易字第一三四一號
    公  訴  人  台灣台南地方法院檢察署檢察官
    被      告  戊○○
                乙○○
    右二人共同
    選任辯護人  鄭和傑律師
                呂郁斌律師
                蘇文奕律師
右列被告因詐欺案件，經檢察官提起公訴（八十七年度偵字第一一九七五號、一一九
七六號），本院判決如左：
    主  文
戊○○共同連續行使偽造私文書，足以生損害於他人，處有期徒刑壹年。
乙○○共同連續行使偽造私文書，足以生損害於他人，處有期徒刑捌月。
偽造之丁○○、黃中杰、何慧敏、高衛民、蘇一德、甲○○、李崑山印章各壹枚；簽
帳單（係複寫一式三聯）上偽造之「黃中杰」署押四十二枚、偽造之「高衛民」署押
二十七枚、偽造之「蘇一德」署押十五枚、偽造之「甲○○」署押三十枚、偽造之「
李崑山」署押十二枚；新台幣壹萬伍仟玖佰元均沒收。
    事  實
一、戊○○、乙○○二人係同居男女關係，與丙○○（通緝中，到案後另為判決）及
    綽號「小李」、「小黑」之成年人等五人，共同基於意圖為自己不法所有之概括
    犯意聯絡，連續自八十七年六月間起，以在他人信箱竊取信用卡帳單資料等非法
    方式取得信用卡持有人資料後，再假冒持卡人名義向發卡所屬金融機構謊稱信用
    卡遺失或損毀，要求補發新卡、提高信用額度，並變更新卡郵寄地址，再偽刻持
    卡人印章冒領，俟渠等收到新卡後，再持卡肆意至各信用卡特約商店消費或刷卡
    借貸，偽簽各持卡人之署押於信用卡簽帳單上，使商家陷於錯誤而為財物之交付
    ，詐取之財物則朋分花用，其中由戊○○與乙○○冒刷之部分，詳如附表所示。
    嗣經西港郵局投遞士發現戊○○連續於八十七年九月二十一日及三十日，以相同
    方式冒領丁○○、何慧敏二人所有之掛號信件認為有異，八十七年十月九日該投
    遞士在西港鄉○○街處發現戊○○而報警查獲，並經警查扣得戊○○以其所得之
    贓款購置之金項鍊一條、金戒指一只、車號ＴＪ—五四二六號自小客車一輛及其
    隨身攜帶之金融卡二張、犯罪所得現金新台幣（下同）三百元；另經警自乙○○
    處查扣得其以贓款所購得之金飾一批（金龍金飾一只、金手鐲四只、金元寶一只
    、金手鍊二條、金項鍊五條、金戒指七只及金墜子一只）、皮帶二條、呼叫器一
    個、照相機一台、打火機一個、信用卡二張及犯罪所得一萬五千六百元等物。
二、案經丁○○、蘇一德、李崑山訴由台南縣警察局佳里分局移送台灣台南地方法院
    檢察署檢察官偵查起訴。
    理  由
一、訊據被告戊○○對右揭事實坦承不諱，核與被害人丁○○、高衛民、蘇一德、甲○○、李崑山等人陳述被冒刷金額相符，並有中國信託商業銀行綜合資料查詢表
    、持卡人關係戶查詢表、歷史帳單彙總查詢表、掛號郵件查單、花旗銀行月結單
    、簽帳單等件在卷可稽，被告犯行足堪認定。又訊據被告乙○○矢口否認有何犯
    行，辯稱：伊為重度智殘人士，有「身心障礙手冊」可稽，顯見其智慮既有問題
    ，如何與另共同被告戊○○共同罹犯本件智慧型犯罪？扣案的金飾是伊姊姊留給
    伊的，銀行帳戶是戊○○帶伊去辦的，開戶資料伊都沒有簽名云云。經查，右揭
    事實業據被告乙○○於警、偵訊中供承不諱，被告戊○○於警、偵訊中亦供承被
    告乙○○有參與其事，且被告乙○○亦供承扣案之金飾、照相機、呼叫器、銀行
    存款及戊○○所買之自用小客車、金飾等均是以盜刷信用卡所得購買者；同時又
    供稱：「（問：你們持卡到全新服裝行是否持卡換取現金？）刷一萬元實拿八千
    ，沒有實際購物，全新服裝行和台新服裝是同一家地址在永康市○○路，是我朋
    友綽號「阿吉」告訴我的該處可以這樣刷。」等語，如被告乙○○未參與本案，
    何以知道本案信用卡確有在「全新服裝行」刷卡使用？再被告乙○○辯稱伊是重
    度智殘不會開戶簽名云云，經本院向玉山銀行查詢結果，該銀行客戶辦理開戶，
    所填寫之開戶資料必須本人親自簽名，有該銀行八十八年十一月十日玉台南字第
    八八○○七七○號函可稽。同時經向玉山銀行永康分行調閱被告印鑑卡比對其上
    簽名與筆錄上被告之簽名相同，有該行八十八年十二月二十一日玉永康（存）字
    第八八○○八二八號函所附乙○○印鑑卡影本可參。被告既然開戶時能親自簽名
    ，自可在信用卡簽帳單上簽名。況被告乙○○辯稱金飾係伊姊姊所贈，被告之姊
    既然會贈與被告如此大批之金飾，必然與被告感情極好，然被告竟無法提供伊姊
    姊之資料以供本院調查，亦無法請伊姊姊到庭為伊作證，豈非怪哉？末查，被告
    乙○○固提出身心障礙手冊證明其為重度智障之人，然被告於本院審理中均能應
    答自如，且被告既能刷卡詐騙商家，又懂得將犯罪所得現金購買大批金飾，足徵
    被告犯罪時應無精神喪失或精神耗弱情事。被告於本院所辯無非飾卸之詞，不足
    採信。本件事證已臻明確，被告乙○○犯行，亦堪認定，應依法論科。
二、核被告二人所為，偽犯刑法第二百十六條、第二百十條、第二百十七條第一項、
    第三百二十條第一項、第三百三十九條第一項之罪。被告戊○○、乙○○、丙○○及綽號「小李」、「小黑」等五人就上開犯行間，有犯意聯絡及行為分擔，均
    為共同正犯。被告於簽單上偽造被害人黃中杰等五人署押之行為，係證明其向該
    商店購買物品及金額，屬偽造私文書之部分行為，而其偽造後復持以行使，偽造
    私文書之低度行為為行使之高度行為所吸收，均不另論罪。被告等多次竊盜、行
    使偽造私文書、偽造印章及詐欺犯行，時間緊接，方法相同，觸犯構成要件相同
    之罪名，顯均係基於概括犯意反覆為之，均應依連續犯規定論以一罪，並均依法
    加重其刑。又被告竊取被害人信用卡資料，偽刻被害人印章，復持冒領之信用卡
    刷卡行使偽造私文書向商店詐款取財，所犯上開各罪間，有方法結果之牽連關係
    ，應從一重之行使偽造私文書罪論處。另公訴意旨雖漏未論引刑法第二百十七條
    第一項、第三百二十條第一項之條文，惟起訴書之事實欄及附表犯罪方式中既已
    論及此部分之犯罪事實，且此部分與行使偽造私文書部分又有牽連犯關係，本院
    自得加以審究，併予敘明。爰分別審酌被告之品性、犯罪動機、目的、手段、所
    生危害及犯罪後之態度等一切情狀，各量處如主文所示之刑，以資懲儆。另偽造
    之丁○○、黃中杰、何慧敏、高衛民、蘇一德、甲○○及李崑山印章各一枚，雖
    未扣案，仍應宣告沒收；簽帳單（係複寫一式三聯）上偽造之「黃中杰」署押四
    十二枚、偽造之「高衛民」署押二十七枚、偽造之「蘇一德」署押十五枚、偽造
    之「甲○○」署押三十枚、偽造之「李崑山」署押十二枚均沒收；再扣案被告戊○○所有新台幣三百元、乙○○所有新台幣一萬五千六百元均為被告犯罪所得，
    業經乙○○於偵查中供承在卷，併宣告沒收。此外，扣案之金飾、汽車、皮帶、
    呼叫器、照相機、打火機等物非犯罪直接所得；冒領信用卡四張，則非被告所有
    ，均不諭知沒收。
三、另公訴意旨謂：被告等五人共計冒領得信用卡約四十張，詐得款項約六百萬元云
    云。按犯罪事實應依證據認定之，無證據不得推定其犯罪事實，刑事訴訟法第一
    百五十四條定有明文。經查，除被告於警訊中自白上述情形外，就除了附表所示
    被害人以外，是否尚有其他之被害人及盜刷之商家、金額、使用何銀行之信用卡
    為何？公訴人均未曾舉證以實其說。而被告之自白不得作為有罪判決之唯一證據
    ，仍應調查其他必要之證據，以察其是否與事實相符，刑事訴訟法第一百五十六
    條第二項復定有明文，職是，自難僅憑被告警訊中之自白即認被告等尚犯有上述
    犯行。但公訴意旨既認此與前揭論罪科刑部分屬連續犯關係，為裁判上一罪，故
    不另為無罪諭知，附予敘明。
四、據上論斷，應依刑事訴訟法第二百九十九條第一項前段，刑法第二十八條、第五
    十六條、二百十六條、第二百十條、第二百十七條第一項、第三百二十條第一項
    、第三百三十九條第一項、第五十五條、第三十八條第一項第三款、第二百十九
    條，罰金罰鍰提高標準條例第一條前段，判決如主文。
本案經檢察官吳勇輝到庭執行職務
中    華    民    國      八十九    年      一      月      三十一      日
                                  臺灣臺南地方法院刑事第二庭
                                      法  官  彭  喜  有
右正本證明與原本無異。
如不服本判決，應於判決送達後十日內，向本院提出上訴狀。
                                      書記官  楊  育  民
中    華    民    國      八十九    年      一      月      三十一      日
附錄本案論罪科刑法條全文
刑法第二百十條：
  偽造、變造私文書，足以生損害於公眾或他人者，處五年以下有期徒刑。
刑法第二百十六條：
  行使第二百十條至第二百十五條之文書者，依偽造、變造文書或登載不實事項或使
  登載不實事項之規定處斷。
刑法第二百十七條第一項
  偽造印章、印文或署押，足以生損害於公眾或他人者，處三年以下有期徒刑。
刑法第三百二十條第一項：
  意圖為自己或第三人不法之所有，而竊取他人之動產者，為竊盜罪，處五年以下有
  期徒刑、拘役或五百元以下罰金。
刑法第三百三十九條第一項
  意圖為自己或第三人不法之所有，以詐術使人將本人或第三人之物交付者，處五年
  以下有期徒刑、拘役或科或併科一千元以下罰金。


司法院資訊處製作；財團法人民間司法改革基金會備份。
